臺北高等行政法院判決　　　　　　　　　　　　　　　九十年度訴字第一○七二號
　　　　　　　　　　　　　　　.
　　原　　　告　甲○○
　　被　　　告　內政部警政署
　　代　表　人　王進旺署長）.
　　訴訟代理人　乙○○
右當事人間因分發任用事件，原告不服內政部中華民國八十九年十月三日台（八九）
內訴字第八九０六九九五號復審決定，提起再復審逾三個月不為決定，提起行政訴訟
，本院判決如左：
　　主  文
復審決定撤銷。
原告其餘之訴駁回。
訴訟費用由被告負擔二分之一，餘由原告負擔。
　　事  實
一、事實概要：
  緣原告於八十六年十月三十日及同年十一月四日致函內政部部指稱，其目前服務於
  臺南縣白河鎮公所，於八十四年參加特種考試警察人員考試乙等及格，未獲內政部
  派用，乃申請派任，案經內政部警政署以八十七年三月二十三日八六警署人字第九
  九二八四號書函復略以：二有關台端應八十四年特種考試警察人員考試乙等考試錄
  取，申請回警察機關服務一事，依內政部七十六年三月四日台（七六）內警字第四
  七二二三九０號函規定略以：「離職人員再行考取部分‧‧‧如為警員班畢業擔任
  警職因故離職者，如符合復用規定者，即予復用，否則均不予復用」，查台端已離
  職五年以上，不符警察機關辦理警隊員復用案件處理要點第二點：「曾任『警佐』
  警、隊員因事（病）辭職或轉任其他機關公職，未逾『五年』‧‧‧得申請復用」
  規定，無法辦理復用。另為因應警察機關警（隊）員超額情形嚴重，上開復用案件
  處理要點已於八十四年七月二十六日停止適用。原告不服，提起訴願，前經內政部
  八十七年六月六日台（八七）內訴字第八七０三０四七號決定：「原處分撤銷，由
  原處分機關另為適法之處理」，決定理由載明原告申請考試分發依法有據，嗣原告
  於八十九年五月三十日向內政部陳情迄未獲分發，被告遂以八十九年七月二十日警
  署人甲字第九０八號令分發原告至臺南縣警察局擔任警正四階警員，暫支警正四階
  一級年功俸二九０元。原告不服提起訴願（內政部認原告係提起復審，遂改依復審
  及再復審程序處理），經內政部將復審駁回，原告復提起再復審，惟逾三個月不為
  決定，遂提起本件行政訴訟，惟於本件訴訟進行中公務人員保障暨培訓委員會業為
  再復審之決定。
二、兩造聲明：
　(一)原告聲明：
    1.再復審、復審決定及原處分均撤銷。
    2.請准予依原告審定合格官職等派任警察官。
    3.被告應給付原告損害賠償金新台幣（下同）一百三十六萬三千四百九十元。
　(二)被告聲明：駁回原告之訴。
三、兩造之爭點：(一)本件原告係依考試及格申請分發？或係依現職公務人員申請轉任
    ？亦即原告究應依訴願或復審程序請求救濟？(二)被告之派令有無違反公務人員任
    用法第十六條、公務人員保障法第十五條、第十六條、公務人員俸級法第十六條
    之規定？
　(一)原告主張之理由：
    1.按公務人員任用法第十六條規定：「高等考試或相當高等考試以上之特種考試
      及格人員‧‧‧於相互轉任性質程度相當職務時得依規定採計提敘官、職等級
      。」依公務人員保障法第十五條規定「公務人員經銓敘審定之官職等應予保障
      ，非依法律不得變更」，同法第十六條規定「公務人員經銓敘審定之俸級應予
      保障，非依法律不得降級或減俸」，又依公務人員俸級法第十六條之規定「經
      銓敘部審定之等級，非依公務人員懲戒法及其他法律之規定不得降敘。」原告
      於八十九年五月再陳情分發並要求保障其相關權益，被告末詳加審酌即派任：
      暫支警正四階一級年功俸290元，顯然已剝奪原告經審定合格之權益。
    2.原告於八十九年七月向內政部提起復審，同年十月三日台內訴字第八九０六九
      九五號駁回：爰引警察人員管理條例第十一條之規定：「警察官之任用‧‧‧
      職務等階最高列警正三階以上應經警察大學‧‧‧職務等階最高列警正四階以
      下‧‧‧警察學校畢業或訓練合格」上開規定，顯有牴觸公務人員任用法、公
      務人員俸級法、公務人員保障法等有關規定。按憲法及中央法規標準法之規定
      ，法律不得牴觸憲法，補充法不得牴觸基本法。原告向公務人員保障暨培訓委
      員會提起再復審，逾三個月不決定，顯有違誤。
    3.依行政訴訟法第一一六條規定，被告原處分已違反法律之事實，未於判決確定
      前執行將嚴重損害原告權益，並造成難以回復之損害，有急迫性事實，依法請
      求停止執行。
    4.依國家賠償法第二條第二項之規定：「公務員於執行職務行使公權力時，因故
      意或過失不法侵害人民自由或權利者，國家應負損害賠償責任。公務員怠於執
      行職務，致人民自由或權利遭受損害者亦同。」被告對原告行為，故意延宕數
      年已造成侵權行為顯明。依行政訴訟法第七條規定併請求損害賠償：應領警勤
      加級及加班費合計新台幣一百三十六萬三千四百九十元正（自民國八十五年十
      二月至八十九年六月警勤加級8435元×54個月＝445490元。加班費17000元×
      54個月＝918000元）。
  (二)被告主張之理由：
    1.(1)依內政部與所屬各機關分層負責明細表規定：「．．．警正（薦任）警佐（
      委任）職人員之任免遷調與獎懲」授權由被告核定，因此，八十四年特種考試
      警察人員考試，原申請舉辦考試機關雖係內政部，但對考試錄取人員分發任用
      ，業授權被告自行辦理。(2)依考試及格人員分發辦法第四條規定：「考試及格
      人員之分發任用程序，依公務人員考試法第二十一條及該法施行細則第二十一
      條之規定辦理。」另依公務人員考試法施行細則第二十一條第一項規定，本法
      第二十一條所稱「分發任用」，依左列各款程序之一為之：「各種特種考試錄
      取人員，由考選部函請申請舉辦考試機關分發任用；其需訓練或學習（實習）
      者，於訓練或學習（實習）期滿成績及格，始予分發任用。」按八十四年一月
      十三日修正公布之公務人員考試法施行細則第二十一條第一項規定，公務人員
      高等考試與普通考試及格者，按錄取類、科，接受訓練，訓練期滿成績及格者
      ，發給證書，分發任用。又依八十四年特種考試警察人員考試應考須知規定，
      本考試錄取人員，應受警察專業訓練期滿，方為完成考試程序。但曾受警察教
      育或警察訓練合格者，得免訓練。(3)為考量限期服務退職警（隊）員錄取警察
      特考者，經被告於八十九年四月十一日開會研商決議：同意渠等併入年度特考
      班訓練分發，惟基於被告現有可供分發缺額不足，因此，其訓練員額每年以三
      十人為限。因原告係台灣警察專科學校警員班一００期畢業，七十一年分發高
      雄市政府警察局警員，七十八年於台中縣警察局任內因個人因素辭職，要求分
      發時任職於台南縣白河鎮公所薦任第六職等課員，因原告已具備警察學歷資格
      ，屬免訓人員，循例由考選部逕予發給特考考試及格證書，至於分發任用應俟
      當事人檢證申請時，再行辦理；被告八十七年三月二十三日八六警署人字第九
      九二八四號書函既經內政部訴願審議委員會撤銷原處分，且參照前開限期服務
      退職警（隊）員錄取警察特考者均已同意補訓分發之例，爰依規定予以辦理補
      分發作業。
    2.至原告主張依公務人員任用法第十六條之規定：高等考試或相當高等考試以上
      之特種考試及格人員‧‧‧於相互轉任性質程度相當職務時，得依規定採計提
      敘、官、職等級一節：查依警察人員管理條例第十一條第二項規定，警察官之
      任用，除具備前項各款資格之一外，職務等階最高列警正三階以上，應經警察
      大學或警官學校畢業或訓練合格；職務等階最高列警正四階以下，應經警察大
      學、警官學校、警察專科學校或警察學校畢業或訓練合格。所稱「職務等階最
      高列警正三階以上」及「職務等階最高列警正四階以下」者，係指考試院八十
      六年七月二十二日八六台組貳一字第０四四八０號令公布之「警察官職務等階
      表」所定之巡官同職級職務以上之人員及巡佐同職級職務以下人員而言。原告
      僅具台灣警察專科學校警員班第一００期畢業學歷，渠考取警察特考後，僅得
      分發巡佐同職級以下之職務。按警察人員管理條例為警察人員任用之依據所在
      ，被告考量內部平衡、原告現住地及當時之缺額狀況，依該條例第十一條第二
      項之規定，予以分發「台南縣警察局警員」職務，認事用法應無不當之處。且
      參考公務人員俸給法第八條第二項規定「在同官等內調任低職等職務以原職等
      任用人員，仍敘原俸級。」原告現職為台南縣白河鎮公所薦任第七職等本俸二
      級四三０俸點，渠因「考試分發」警察機關服務，而非依公務人員任用法第十
      六條規定「轉任」，且非屬「性質程度相當職務」，亦非屬公務人員俸給法第
      八條所稱之「調任」人員，且其俸級並未降級，故被告核定原告換敘暫支警正
      四階年功俸二九０元俸額，並無不合。
　　理  由
一、按公務人員保障法第四條規定：「公務人員權益之保障，依本法所定復審、再復
    審、申訴、再申訴之程序行之。」是現職公務人員對於服務機關所為之行政處分
    不服，固得依公務人員保障法提起復審、再復審以為救濟，惟仍須以基於公務人
    員身分而受之行政處分為限，至於現職公務人員所受之行政處分，如係基於一般
    人民身分所生者，則仍不得循公務人員保障法所定之復審、再復審程序請求救濟
    ，合先敘明。
二、查原告原係臺南縣白河鎮公所薦任第七職等課員，於八十四年參加特種考試警察
    人員考試乙等考試及格，惟未獲內政部派用，乃申請派任，案經內政部警政署以
    八十七年三月二十三日八六警署人字第九九二八四號書函復略以：「查台端已離
    職五年以上，不符警察機關辦理警隊員復用案件處理要點第二點：『曾任警佐、
    警（隊）員因事（病）辭職或轉任其他機關公職，未逾五年．．．得申請復用』
    規定，無法辦理復用。另為因應警察機關警（隊）員超額情形嚴重，上開復用案
    件處理要點已於八十四年七月二十六日停止適用。」原告不服，提起訴願，經內
    政部八十七年六月六日台（八七）內訴字第八七０三０四七號決定：「原處分撤
    銷，由原處分機關另為適法之處理」，嗣被告遂以八十九年七月二十日警署人甲
    字第九０八號令分發原告至臺南縣警察局擔任警正四階警員，暫支警正四階一級
    年功俸二九０元，原告不服提起訴願（見本院卷原告起訴狀附件六），惟訴願機
    關內政部誤認原告係提起復審，遂改依復審及再復審程序處理。
三、依卷附資料、原告及被告派員至公務人員保障暨培訓委員會說明意旨，原告所不
    服之被告派令，係因原告參加八十四年特種考試警察人員考試及格申請被告分發
    ，原告於本院審理中亦一再陳明其係基於考試及格申請分發，並非依公務人員申
    請轉任，查考試及格分發非屬基於公務人員身分所生，而係基於一般人民身分所
    生之權利，且查原告尚未至台南縣警察局報到，而內政部警政署業已依職權同意
    該派令暫緩執行，則原告非屬現職之警察人員，已甚明確，則原告對於內政部警
    政署所發之派令不服，係以一般人民身分對於行政機關所為之行政處分不服，自
    無法循公務人員保障法所定復審、再復審之程序救濟，本件原告不服被告派令之
    真意既係提起訴願，則內政部認原告係依公務人員障法規定之復審程序請求救濟
    ，顯係誤解，其依復審程序處理本案，自有違誤，自應由本院將該復審程序撤銷
    ，由訴願機關內政部另依訴願程序為適法之處理。至再復審機關以原告係以一般
    人民身分對於行政機關所為之行政處分不服，無法循復審、再復審程序救濟，因
    而為再復審不受理之決定，並無違誤，故再復審決定應予維持。
四、原告主張依公務人員任用法第十六條之規定：「高等考試或相當高等考試以上之
    特種考試及格人員．．．於相互轉任性質程度相當職務時，得依規定採計提敘官
    、職等級。」又依公務人員保障法第十五條、第十六條、公務人員俸級法第十六
    條之規定，公務人員經銓敘審定之官職等、俸給均應予保障，非依法律不得變更
    云云，惟按警察人員管理條例第十一條第二項規定：「警察官之任用，除具備前
    項各款資格之一外，職務等階最高列警正三階以上，應經警察大學或警官學校畢
    業或訓練合格；職務等階最高列警正四階以下，應經警察大學、警官學校、警察
    專科學校或警察學校畢業或訓練合格。」所稱「職務等階最高列警正三階以上」
    及「職務等階最高列警正四階以下」者，係指考試院八十六年七月二十二日八六
    台組貳一字第０四四八０號令公布之「警察官職務等階表」所定之巡官同職級職
    務以上之人員及巡佐同職級職務以下人員而言。查原告僅具台灣警察專科學校警
    員班第一００期畢業學歷，其考取警察特考後，依上開管理條例之規定，僅得分
    發巡佐同職級以下之職務。按警察人員管理條例為警察人員任用之依據所在，且
    為公務人員任用法之特別法，被告考量內部平衡、原告現住地及當時之缺額狀況
    ，依該條例第十一條第二項之規定，予以分發「台南縣警察局警正四階警員」職
    務，且參考公務人員俸給法第八條第二項規定：「在同官等內調任低職等職務以
    原職等任用人員，仍敘原俸級。」原告現職為台南縣白河鎮公所薦任第七職等本
    俸二級四三０俸點，渠因「考試分發」警察機關服務，而非依公務人員任用法第
    十六條規定「轉任」，且非屬「性質程度相當職務」，亦非屬公務人員俸給法第
    八條所稱之「調任」人員，故被告核定原告換敘暫支警正四階年功俸二九０元俸
    額，相當一般公務員之四三○俸點，原告之俸級並未降級，已從優參照公務人員
    俸給法第八條之規定，是原處分認事用法應無不當之處，則原告另請求被告准予
    依原告審定合格官職等派任警察官，及被告應給付原告警勤加給及加班費之差額
    一百三十六萬三千四百九十元，均無理由，應予駁回。
五、綜上所述，被告核派原告為警正四階年功俸二九０元之原處分，及再復審機關為
    再復審不受理之決定，均無不合，原告聲明請求撤銷，為無理由，應予駁回。至
    復審決定因誤用審理程序（應依訴願程序辦理，而誤用復審程序辦理），原告請
    求撤銷，為有理由，爰將復審部分予以撤銷，由訴願機關另依訴願程序處理。又
    原告於起訴狀另請求停止執行，因未釋明原處分之執行將發生難以回復之損害，
    或有急迫情事，其聲請為無理由，應併予駁回。
六、據上論結，本件原告之訴為一部有理由，一部無理由，爰依行政訴訟法第一百零
    四條、民事訴訟法第七十九條但書，判決如主文。
中　　華　　民　　國　　　九十一　　年　　　三　　　　月　　　十五　　　日
                            臺 北 高 等 行 政 法 院  第六庭
                                           審 判 長  法  官  林樹埔
                                                     法  官  闕銘富
                                                     法  官  曹瑞卿
右為正本係照原本作成。
如不服本判決，應於送達後二十日內，向本院提出上訴狀並表明上訴理由，如於本判
決宣示後送達前提起上訴者，應於判決送達後二十日內補提上訴理由書（須按他造人
數附繕本）。
中　　華　　民　　國　　　九十一　　年　　　三　　　　月　　　十八　　　日
                                                     書記官  陳圓圓
